【裁判字號】    97,保險,8
【裁判日期】    980324
【裁判案由】    給付保險金
【裁判全文】
臺灣嘉義地方法院民事判決               97年度保險字第8號
原      告  甲○○
被      告  紐西蘭商康健人壽保險股份有限公司臺灣分公司
法定代理人  乙○○Graem.
訴訟代理人  廖瑞鍠律師
上列當事人間請求給付保險金事件，本院於民國98年3月10日言
詞辯論終結，判決如下：
    主  文
原告之訴駁回。
訴訟費用由原告負擔。
    事實及理由
一、原告主張：
（一）原告前向被告更名前之公司即美商康健人壽保險股份有限
      公司臺灣分公司投保「康健團體保險計劃」，保障內容包
      含團體傷害保險（下稱系爭保險契約）新臺幣（下同）50
      0萬元，保險證號碼為TRKTＺ0000000000，自民國93年10月
      1日午夜12時起生效。原告於系爭保險契約有效期間之96
      年3 月27日，在臺中縣東勢鄉整理蓮霧樹時，由樹上跌落
      ，受有第2、3腰椎椎間盤破裂併脫位之傷害，迄至96年11
      月27 日，仍存有腰椎前曲25.5度，後曲57度，活動度有
      21.5度；左側彎曲有18.7度，右側彎曲9.9度，活動度有
      28.6度；左旋及右旋以臨床方式量各約10度之運動障礙，
      符合系爭保險契約殘廢程度與保險金給付表第4等級第16
      項別所載之脊椎永久遺留顯著運動障礙之殘廢程度，被告
      自應給付保險金予原告，惟經原告請求，被告仍拒絕給付
      。
（二）本件保險契約因未載明所引用之生理範圍準據係指何者，
      且在生理運動範圍上，世界各國人種並非同一標準，故有
      各國或各地區之不同常模。臺灣地區成人之常模未建立，
      故本國勞、農保在計算生理運動範圍時，參考與臺灣人身
      體較接近而同為東方人之日本常模，反觀被告提出西方醫
      學標準，其係依何種人類所建立之常模不知，被告雖為美
      商，然保險契約既在臺灣成立生效，應以臺灣地區成人常
      模為依據。
（三）保險法第54條第2項規定，「保險契約之解釋，應探求契
      約當事人之真意，不得拘泥於所用之文字；如有疑義時，
      以作有利於被保險人之解釋為原則」，從而生理範圍準據
      有疑義時，應採用有利於被保險人之生理範圍標準。
（四）爰依系爭保險契約之約定，聲明請求被告應給付原告200
      萬元，及自96年11月28日起按年息10%計算之利息。
二、被告則以：康健人壽團體意外傷害保險第5條約定：「被保
    險人於本契約有效期間內，因遭受意外傷害事故，致其身體
    蒙受傷害而致殘廢或死亡時，依照本契約的約定，給付保險
    金。前項所稱意外傷害事故，指非由疾病所引起之外來突發
    事故」，第7條第1項約定：「被保險險人於本契約有效期間
    內遭受第5條約定的意外傷害事故，自意外傷害事故發生日
    起180日以內致成附表所列28項殘廢程度之一者，本公司給
    付殘廢保險金，其金額按該表所列之給付比例計算」，原告
    並未證明其第2、3腰椎椎間盤破裂併脫位係遭受意外傷害事
    故所導致，且系爭保險契約殘廢程度與保險金給付表所載第
    4等級第16項別之脊椎永久遺留顯著運動障礙，依該附表附
    註10所載，係指頸柱完全強直，或在於胸椎以下前後屈、左
    右屈及左右迴旋3種的運動之中，2種的運動被限制在生理範
    圍2分之1以下，原告之傷勢並未符合系爭保險契約殘廢程度
    與保險金給付表所載第4等級第16項別所約定之脊椎永久遺
    留顯著運動障疑，自得拒絕給付保險金等語，資為抗辯，並
    聲明請求駁回原告之訴。
三、兩造不爭執事項：
（一）原告前向被告投保「康健團體保險計劃」，保障內容包含
      團體傷害保險，投保金額500萬元，保險證號碼為TRKTＺ00
      00000000，自93年10月1日午夜12時起生效。
（二）原告於系爭保險契約有效期間之96年3月27日，受有第2、
      3腰椎椎間盤破裂併脫位之傷害，迄自96年11月27日，仍
      存有腰椎前曲25.5度，後曲57度，活動度有21.5度；左側
      彎曲有18.7度，右側彎曲9.9度，活動度有28.6度；左旋
      及右旋以臨床方式測量各約10度之運動障礙。
四、本件之爭點厥為，（一）原告受有第2、3腰椎椎間盤破裂併
    脫位之傷害，是否係遭受意外傷害事故所導致？（二）原告
    所遺留之上開運動障礙，是否屬系爭保險契約殘廢程度與保
    險金給付表第4等級第16項別所載，脊椎永久遺留顯著運動
    障礙？兩造各執一詞，經查:
（一）依原告與被告簽訂之「康健團體保險計劃」，其內容除系
      爭保險契約（GPE）外，尚包含團體住院補償保險（GHE
      ）及團體傷害醫療保險日額給付（GAHD）二部分，此有美
      商康健人壽保險證在卷可憑。其中團體傷害醫療保險日額
      給付（GAHD）附加條款重要條款就保險範圍規定：「被保
      險人於本附加條款有效期間內遭受康健人壽團體傷害保險
      所約定的意外傷害事故，自意外傷害事故發生之日起180
      日以內，經登記合格的醫院或診所治療者，本公司就其住
      院日數，給付保險單所記載的『一般住院日額保險金』，
      ……」等語可知，團體傷害醫療保險日額給付（GAHD）所
      稱意外傷害事故之定義與系爭保險契約相同。原告於96年
      3 月27日因前述傷害住院，並於96年4月6日出院後隨即向
      被告提出保險金理賠，被告就前述原告投保之團體傷害醫
      療保險日額給付（GAHD）部分理賠2萬2千元（一般住院日
      額保險金，每日2000元，計11日），此有醫療社團法人童
      綜合醫院一般診斷書、被告理賠部理賠通知書、原告96年
      4 月16日存摺影本各1份在卷可稽。足見被告確已認定原
      告本次第2、3腰椎椎間盤破裂併脫位入院治療係因意外傷
      害所導致，方同意給付前述2萬2千元之一般住院日額保險
      金，且被告並未舉證原告曾有腰椎方面之病史，苟非遭遇
      意外事故，原告應無突然受有第2、3腰椎椎間盤破裂並脫
      位傷害之可能，被告辯稱原告所受傷害非意外事故所導致
      ，洵屬無據。
（二）依系爭保險契約殘廢程度與保險金給付表第4等級第16項
      別之記載，該殘廢程度係指脊椎永久遺留顯著運動障礙者
      。其註10所稱「脊柱顯著運動障礙」係指頸柱完全強直，
      或在於胸椎以下前後屈、左右屈及左右迴旋3種的運動之
      中，2種的運動被限制在生理範圍2分之1以下者，此有被
      告康健人壽團體傷害保險重要條款（GPE）附卷可憑。本
      件兩造同意將童綜合醫院及長庚紀念醫院嘉義分院診斷證
      明書、光碟，送請財團法人長庚紀念醫院林口分院鑑定，
      該院鑑定意見：「．．．甲○○女土因治療需要使得第2
      、3節腰椎必須行脊椎內固定手術。惟臨床上人體之腰椎
      共有5節，其中可以活動關節共4個，即第1、2腰椎，第2
      、3腰椎，第3、4腰椎，第4、5腰椎關節，另腰椎與胸椎
      或薦椎相連處亦各有一運動關節，因此胸椎以下之脊椎運
      動關節最少有6個。故揆諸柯女士之病況，其因施行手術
      治療後，僅第2、3節腰椎之活動能力，即1個活動關節受
      限，臨床上應不會使活動範圍被限制在手術前之2分之1以
      下，因此其狀況應不符合紐西蘭健康人壽保險股份有限公
      司之保險金給付表第4級第16項」等語，有上開分院98年
      2月20日（98）長庚院法字第0103號函在卷可憑。足證，
      原告所受傷害並未符合系爭保險契約殘廢程度與保險金給
      付表第4等級第16項別之規定無誤。
（三）原告雖主張依保險法第54條第2項規定：「保險契約之解
      釋，應探求契約當事人之意，不得拘泥於所用之文字；如
      有疑義時，以作有利於被保險人之解釋為原則」，從而生
      理範圍準據有疑義時，應採用有利於被保險人之生理範圍
      標準云云。然查，原告所受傷害是否符合系爭契約所指「
      頸柱完全強直，或在於胸椎以下前後屈、左右屈及左右迴
      旋3種的運動之中，2種的運動被限制在生理範圍2分之1以
      下者」，係屬醫學專業之事實認定問題，並非保險契約解
      釋問題，應無保險法第54條第2項適用之餘地，原告就此
      主張生理範圍應以較有利於原告之勞保、農保採用之「身
      體各部位關節生理運動範圍一覽表」為判斷標準，並不可
      採。
（四）原告主張，所受傷害程度已達勞農保所依據之身體各部位
      關節生理運動範圍一覽表，被告提出西方醫學標準，故鑑
      定意見不可採云云。惟按勞工保險評定殘廢給付之依據係
      勞工保險條例相關之規定，此種政策保險與商業保險之保
      費計算基礎、保障對象本不同，勞工保險殘廢程度認定標
      準與本件商業保險均不相同，原告之主張，顯不可採。是
      原告請求向有關政府機關函詢國人適用之「身體各部位關
      節生理運動範圍一覽表」其中「胸椎以下前後屈、左右屈
      及左右迴旋三種的運動參考數據」已無必要，附此敘明。
五、綜上所述，原告所受之傷害核與系爭保險契約殘廢程度與保
    險金給付表第4等級第16項別之殘廢等級不符，原告本於保
    險契約之法律關係請求被告給付200萬元，及自96年11月28
    日起按年息百分之10計算之利息，為無理由，應予駁回。
六、本件事證已臻明確，兩造其餘攻擊防禦方法及舉證，經審核
    結果於判決結果不生影響，爰不予一一論列。
七、綜上論結，本件原告之訴為無理由。依民事訴訟法第78條，
    判決如主文。
中    華    民    國    98    年    3     月    24    日
                  民事第一庭  法  官  柯月美
以上正本係照原本作成。
如對本判決上訴須於判決送達後20日內向本院提出上訴狀。
中    華    民    國    98    年    3     月    24    日
                              書記官  李文政


司法院資訊處製作；財團法人民間司法改革基金會備份。
